臺灣高等法院刑事判決　　　　　　　　　　　　　　九十一年度上易字第九一六號
　　上　訴　人
　　即自訴　人　乙○○
　　代　理　人　丁○○
　　被　　　告　三亨汽車有限公司
　　兼右代表人　庚○○
　　共　　　同
　　選任辯護人　莊乾城
右上訴人因自訴被告等違反勞動基準法案件，不服臺灣士林地方法院九十年度自字第
二四二號，中華民國九十一年三月七日第一審判決，提起上訴，本院判決如左：
    主  文
上訴駁回。
    理  由
一、自訴意旨略以：自訴人乙○○係被告三亨汽車有限公司（以下簡稱三亨公司）僱
    用之車床工人，工作已十年之久，平時盡忠職守，並無遲到早退之情形，民國九
    十年九月十六、十七日因納莉颱風過境，臺北縣汐止市一帶房屋淹水，自訴人於
    同年月十八、十九、二十、二十一、二十二日均前往公司上班，並幫助公司清理
    水災後環境，被告三亨公司才准自訴人於九月二十三日放假，以清理自己住宅並
    辦理舅母家中喪事，詎翌日（二十四日）前往上班時，被告三亨公司負責人即被
    告庚○○之妻己○○○竟告知公司要縮減員工，叫自訴人不用來上班，隔幾日再
    前往領取薪資，事後自訴人前往領取薪資時，竟要自訴人填寫離職單才能領取，
    惟自訴人填寫離職單，被告庚○○未發給任何資遣費予自訴人。因自訴被告庚○○違反勞動基準法第十七條規定，涉犯同法第七十八條之罪嫌，被告三亨公司亦
    應依同法第八十一條第一項處以同法第七十八條所定之罰金。
二、犯罪事實應依證據認定之，無證據不得推定其犯罪事實，刑事訴訟法第一百五十
    四條定有明文；又不能證明被告犯罪者，應諭知無罪之判決，此一規定，為自訴
    程序所準用，刑事訴訟法第三百零一條第一項，第三百四十三條分別定有明文。
三、訊據被告庚○○坦承未發給自訴人資遣費，惟否認有違反勞動基準法之犯行，辯
    稱：伊未付自訴人資遺費，因颱風過後自訴人不來上班，也未請假，後來自己向
    己○○○要求離職，自訴人說想學電腦，自己寫離職單，自訴人拿給己○○○轉
    交給伊，伊未解僱自訴人，無需付自訴人資遣費等語。
四、經查：
（一）按雇主終止勞動契約者，固應依規定發給勞工資遣費，但如係勞工終止勞動契
      約者，則勞工不得向雇主請求加發預告期間工資及資遣費，觀之勞動基準法第
      十五條、第十七條、第十八條規定甚明。是本件被告庚○○有無違反勞動基準
      法第十七條規定終止勞動契約未發給勞工資遣費，而應依同法第七十八條規定
      論處，自應以自訴人與被告三亨公司間勞動契約係由何方終止為斷。
（二）自訴人雖指訴稱：伊在三亨公司工作長達十年，遭被告庚○○之妻己○○○強
      迫離職，未發給任何資遣費云云。惟被告堅稱係自訴人自行離職，公司毋庸付
      予資遣費。而證人己○○○於原審證稱：九十年九月二十四日當天伊係責備自
      訴人，工廠淹水嚴重，卻未告知即未到廠上班，自訴人因而掉頭走了，後來自
      訴人以電話告知不做了，並要求核算薪水等語（見原審卷第六十二頁，原審九
      十一年二月二十一日審理筆錄），雖證人即自訴人之舅母丙○○於原審證稱：
      曾應自訴人要求打電話向己○○○求情，己○○○告知係因公司虧損要縮減人
      員云云（見原審卷第五十九頁）；其於本院九十一年五月二十三日調查時證稱
      ：「我是自訴人舅媽，與三亨公司老板娘認識十年，我車子在三亨公司修理，
      才幫自訴人打電話求情」云云，惟己○○○否認告知因公司虧損要縮減人員，
      並陳稱僅在電話中說明自訴人自己走掉之經過等語，證人丙○○並未親身經歷
      自訴人遭解僱經過，僅係聽聞自訴人之轉述，自難徒憑丙○○證詞及其於九十
      年十二月十四日出具之證明書（影本附原審卷第四十頁）遽認確有其事。自訴
      人聲請傳訊戊○○作證，亦係為了證明其係被解僱之事，惟據證人丙○○於本
      院九十一年五月二十三日調查時證稱：「我是事後對戊○○說，我在電話中與
      老板娘談及自訴人做事十年，無功勞亦有苦勞，請不要辭退自訴人，老板娘說
      不能做主，要跟老板商量」等語，既係丙○○事後說給戊○○聽，則戊○○所
      知者係丙○○之轉述，顯不能據以證明自訴人係被解僱，自無傳喚戊○○作證
      之必要。另一證人甲○○於本院九十一年五月二十三日調查時證稱：「乙○○
      打電話給我，請丙○○與我聯絡，幫他調解，我不是當區代表，我找市民代表
      周文一同去調解」等語。證人甲○○僅係於事後幫自訴人與三亨公司調解，自
      訴人是否被解僱，其並不知情，則其證詞，亦不足以認定自訴人係被解僱。已
      乏證據證明自訴人係被解僱，參以自訴人於九十年十月二十六日臺北縣政府勞
      工局召開之處理勞資爭議協調會紀錄中陳述係因汐止地區淹水無法上班，與其
      所指稱遭被告解僱等情已有不符，而自訴人自承確於九十年十月三日親自簽寫
      填載離職原因為「另謀他職」之員工離職申請書及領取結算薪資新台幣一千二
      百七十六元，並在被告三亨公司該筆薪資之轉帳傳票上簽名表示領取，有卷附
      三亨公司員工離職申請書、轉帳傳票影本各一紙（見原審卷第三十四、三十五
      頁）可稽。果如自訴人所述係遭己○○○強迫離職，自訴人何以事後願仍前往
      三亨公司填寫員工離職申請書，且僅領取結算薪資，而未要求任何資遣費？自
      訴人指陳遭被告庚○○片面解僱即難採信，則自訴人既係自行終止勞動契約，
      三亨公司即無給與資遣費之必要，三亨公司之代表人即被告庚○○未發給自訴
      人資遣費，並無違反勞動基準法上開規定。
五、綜上所述，本件尚乏積極證據足以證明被告庚○○有終止勞動契約，解僱自訴人
    ，不依規定發給資遣費之情事，尚難僅憑自訴人之指訴即認被告庚○○有違反勞
    動基準法第十七條規定而有同法第七十八條之犯行，不能證明被告庚○○犯該罪
    。既不能證明被告三亨公司之代表人庚○○犯罪，自無從依勞動基準法第八十一
    條第一項規定對被告三亨公司處以同法第七十八條所定之罰金。
六、原審就被告等被訴違反勞動基準法部分依上開理由，諭知被告等無罪之判決（自
    訴人在第一審另自訴被告等詐欺、妨害自由部分，經原審判決無罪，未據自訴人
    上訴，業已確定），經核於法並無不合。自訴人上訴意旨仍執前詞，認被告等違
    反勞動基準法，指摘原判決該部分違誤，為無理由，應予駁回其上訴。
據上論斷，應依刑事訴訟法第三百六十八條，判決如主文。
中      華      民      國    九十一    年      七      月     十六     日
                              臺灣高等法院刑事第三庭
                                  審判長法  官  張  連  財
                                        法  官  張  傳  栗
                                        法  官  李  英  勇
右正本證明與原本無異。
不得上訴。
                                        書記官  倪淑  芳
中      華      民      國     九十一   年      七      月     十七     日
